【裁判字號】    98,簡,44
【裁判日期】    980831
【裁判案由】    藥事法
【裁判全文】
高雄高等行政法院裁定
                                        98年度簡字第44號
原      告  甲○○
被      告  高雄縣政府
代  表  人  乙○○  縣長
訴訟代理人  丙○○
上列當事人間藥事法事件，原告不服行政院衛生署中華民國97年
12月29日衛署訴字第0970048309號訴願決定，提起行政訴訟，本
院裁定如下：
    主  文
原告之訴駁回。
訴訟費用由原告負擔。
    理  由
一、按「人民因中央或地方機關之違法行政處分，認為損害其權
    利或法律上之利益，經依訴願法提起訴願而不服其決定，或
    提起訴願逾3個月不為決定，或延長訴願決定期間逾2個月不
    為決定者，得向高等行政法院提起撤銷訴訟。」行政訴訟法
    第4條第1項定有明文。次按「原告之訴，有左列各款情形之
    一者，行政法院應以裁定駁回之。．．．10、起訴不合程式
    或不備其他要件者。」為同法第107條第1項第10款所明定。
    是撤銷訴訟之提起以有行政處分存在為前提，若行政處分已
    經原處分機關撤銷並另為更正之處分，則受處分人自應以更
    正後之新處分為訴訟之對象，若仍以撤銷前之原處分為訴訟
    之對象，因訴訟標的已不存在，自屬不備訴訟要件，而應以
    裁定駁回之。
二、經查，原告並不具藥商身分，擅自以品宏公司名義於自由時
    報民國97年5月8日第G16版、5月24日第G12版、5月31日第G1
    0版刊登「奈米遠紅外線足弓鞋墊」藥物廣告，內容宣稱「
    酸麻病痛的福音．．．專利科技醫工力學產品．．．各種病
    狀經針藥不見效者，可來試穿產品．．．」「樹枯根先竭，
    人老腳先衰．．．只要放在鞋內走路散步即能保養及矯正已
    側彎變形的脊椎骨架．．．結合了生物力學、神經傳導醫學
    、骨科醫學、材料科學、經絡原理、腳底穴道按摩等．．．
    對人體的雙腳、脊椎骨架、全身神經系統及血液循環系統有
    著很大的幫助」等文詞，案經行政院衛生署中醫藥委員會查
    獲，轉請行政院衛生署移送被告所屬衛生局查證，認屬違規
    ，被告乃以原告違反藥事法第66條第1項規定，依同法第92
    條第4項規定，以97年8月14日府衛藥字第0970189868號行政
    裁處書處原告新臺幣（下同）20萬元罰鍰。原告不服，提起
    訴願，經遭決定駁回，遂提起本件撤銷訴訟，主張略謂：原
    告既「非藥商」，被告引用藥事法第66條第1項規定處以罰
    款，明顯不符，因藥事法第66條第1項明文記載係指「藥商
    」刊播藥物廣告，得經申請核准。此條僅限於「藥商」，而
    原告不是「藥商」，所刊登之產品亦非醫療器材，被告處罰
    原告違規之條文引用不對，已有失職等語。嗣經被告查明原
    告未具藥商身分屬實，乃於本院審理中依職權以98年7月3日
    府衛藥字第0980151787號函，自行撤銷上述97年8月14日府
    衛藥字第0970189868號行政裁處書，並另於98年7月9日以府
    衛藥食字第09870165110號行政裁處書，以原告違反藥事法
    第65條規定，依同法第91條第1項規定，仍處罰鍰20萬元，
    此有被告上開行政裁處書及函文附卷可憑。按「違法行政處
    分經撤銷後，溯及既往失其效力。」行政程序法第118條前
    段定有明文。查本件原處分（即被告97年8月14日府衛藥字
    第0970189868號行政處分），既經被告依職權自行撤銷，則
    該違法行政處分已溯及既往失其效力。故原告提起本件撤銷
    訴訟，揆諸上開規定及說明，自屬不備訴訟要件，於法即有
    未合，應予駁回。
三、又依程序不合，實體不究之原則，本件原告之訴，既經本院
    從程序上予以駁回，其實體之主張及請求傳訊證人到庭作證
    ，本院自無庸再予審酌，併予說明。
四、依行政訴訟法第107條第1項第10款、第104條、民事訴訟法
    第95條、第78條，裁定如主文。
中    華    民    國    98    年    8     月   31    日
                  高雄高等行政法院第一庭
                                  法  官  呂 佳 徵
以上正本係照原本作成。
如不服本裁定，應於送達後10日內，向本院提出抗告狀並表明抗
告理由，如於本裁定宣示後送達前提起抗告者，應於裁定送達後
10日內補提抗告理由書（須按他造當事人人數附繕本）。
中    華    民    國    98    年    8     月   31    日
                                  書記官  蔡 玫 芳
附註:
行政訴訟法第235條（第1項、第2項）:
對於適用簡易程序之裁判提起上訴或抗告，須經最高行政法院之
許可。
前項許可，以訴訟事件所涉及之法律見解具有原則性者為限。


司法院資訊處製作；財團法人民間司法改革基金會備份。
